【裁判字號】    96,訴,5481
【裁判日期】    970215
【裁判案由】    搶奪
【裁判全文】
臺灣高雄地方法院刑事判決              96年度訴字第5481號
公  訴  人  臺灣高雄地方法院檢察署檢察官
被      告  甲○○
指定辯護人  本院公設辯護人黃秋葉、劉國斯
上列被告因強盜案件，經檢察官提起公訴（96年度偵字第31199
號），本院判決如下：
    主  文
甲○○犯搶奪罪，累犯，處有期徒刑拾月。
    事  實
一、甲○○前於民國92年間因施用毒品案件，經本院以92年度訴
    字第1422號判決判處有期徒刑10月確定，嗣於94年1 月2 日
    縮刑期滿執行完畢。詎仍不知悔改，於96年10月31日17時20
    分許，在高雄縣大寮鄉○○村○○街28號「後庄國小」內，
    見乙○○○獨自坐在校內球場石椅上，竟意圖為自己不法之
    所有，走到乙○○○後面，趁其未及防備之際，徒手拉扯乙
    ○○○掛在脖子上，價值約新臺幣（下同）1 萬元之銀項鍊
    1 條（不含鍊墜），得手後隨即騎乘其妹妹王佳琳所有之車
    牌號碼SA7 ─700 號機車逃逸。嗣乙○○○報警，經警於同
    年11月1 日12時許，在高雄縣大寮鄉○○路116 巷6 號前查
    獲，並扣得上開銀項鍊1 條。
二、案經高雄縣政府警察局林園分局報告臺灣高雄地方法院檢察
    署檢察官偵查起訴。
    理  由
壹、程式事項：
一、按被告以外之人於偵查中向檢察官所為陳述，除顯有不可信
    之情況者外，得為證據，刑事訴訟法第159 條之1 第2 項定
    有明文。偵查中對被告以外之人（包括證人、鑑定人、告訴
    人、被害人及共同被告等）所為之偵查筆錄，或被告以外之
    人向檢察官所提之書面陳述，性質上均屬傳聞證據。惟現階
    段刑事訴訟法規定檢察官代表國家偵查犯罪、實施公訴，依
    法其有訊問被告、證人及鑑定人之權，證人、鑑定人且須具
    結，而實務運作時，檢察官偵查中向被告以外之人所取得之
    陳述，原則上均能遵守法律規定，不致違法取供，其可信度
    極高，職是，被告以外之人於偵查中已具結而為證述，除反
    對該項供述得具有證據能力之一方，已釋明「顯有不可信之
    情況」之理由外，該證人於偵查中之陳述即具證據能力。本
    件證人乙○○○於檢察官偵查中所為之陳述（見偵卷第6 頁
    至第7 頁），既依法具結，且無顯不可信之情況，依上開說
    明，其於偵查中之結證即有證據能力。
二、本判決所引其餘證據資料（詳後引證據），除上述部分外，
    其中傳聞證據部分，已因被告、檢察官及辯護人或同意可作
    為證據使用，或未聲明異議，依刑事訴訟法第159 條之5 第
    1 項、第2項 之規定，本院審酌該證據作成之情況，認為適
    當，應得為證據。
貳、實體事項：
一、訊據被告甲○○對上揭事實坦承不諱，核與證人乙○○○於
    偵查中及本院審理時經具結後之證述；王佳琳於警詢中證述
    之情節相符。此外，復有高雄縣政府警察局林園分局搜索扣
    押筆錄、扣押物品目錄表、領據、車牌號碼SA7 ─700 號機
    車車籍資料查詢基本資料及照片8 張在卷可稽，被告自白核
    與事實相符，其犯行洵堪認定，應依法論科。
二、核被告所為，係犯刑法第325 條第1 項之搶奪罪。本件公訴
    意旨雖認被告係走到乙○○○後面，以左手押住乙○○○肩
    膀，致乙○○○不能抗拒，再以右手拉扯強取乙○○○掛在
    脖子上之銀項鍊，因認被告涉犯刑法第328 條第1 項之強盜
    罪嫌等語。訊據被告堅決否認有何強盜犯行，並辯稱：當天
    我靠近乙○○○之後，先以右手拉扯乙○○○的項鍊，後來
    項鍊斷掉，我沒有拿到，隨即以左手去拿該項鍊等語。經查
    ：乙○○○於本院審理時到結證稱：96年10月31日17時20分
    許，我坐在高雄縣大寮鄉○○村○○街28號「後庄國小」內
    球場的石椅上，被告從我的後面抓住項鍊，我隨即以手護住
    鍊墬，項鍊被拉斷後被告拿了就跑走了，被告並未以手勒住
    我的脖子，未押住我的身體、肩膀，我也沒有與被告拉扯，
    我於偵查中陳述被告勒住我的脖子，意思是因為我自己要護
    住鍊墜，被告從後拉扯項鍊，所以項鍊就勒住我的脖子，不
    是被告以手勒住我的脖子等語明確（審理卷第37頁至第39頁
    ），則尚難認被告以強暴之方法致乙○○○不能抗拒，而取
    其項鍊，被告所犯尚與刑法第328 條第1 項之強盜罪有間，
    公訴意旨認被告所為係犯刑法第328 條第1 項之強盜罪，尚
    有未洽，惟其社會基本事實既屬同一，爰依法變更起訴法條
    而審理。被告有如事實欄所載之前案科刑及執行紀錄，有卷
    附臺灣高等法院被告前案紀錄表可按，其受有期徒刑之執行
    完畢，5 年以內故意再犯有期徒刑以上之罪，為累犯，應依
    刑法第47條第1 項之規定加重其刑。爰審酌被告為貪圖小利
    ，以非法手段侵害他人之財產法益，以滿足個人所需，行為
    實不足取，然念其犯後已坦承犯行，態度尚佳，且該項鍊業
    經乙○○○領回，乙○○○於本院審理時並表示不願追究等
    一切情狀，量處如主文所示之刑，以資懲儆。
據上論斷，應依刑事訴訟法第299 條第1 項前段，刑法第325 條
第1 項、第47 條第1 項，判決如主文。
本案經檢察官郭騰月到庭執行職務。
中    華    民    國    97    年    2    月    15    日
                  刑事第一庭  審判長法  官  陳明富
                                    法  官  張琬如
                                    法  官  王淑惠
以上正本證明與原本無異。
如不服本判決應於收受本判決後10日內向本院提出上訴書狀，並
應敘述具體理由，如未敘述上訴理由者，應於上訴期間屆滿後20
日內補提理由書狀於本院（均須按他造當事人之人數附繕本）「
切勿逕送上級法院」。
中    華    民    國    97    年    2    月    15    日
                                    書記官  郭素蓉
附錄法條：
刑法第325條
意圖為自己或第三人不法之所有，而搶奪他人之動產者，處6 月
以上5 年以下有期徒刑。
因而致人於死者，處無期徒刑或 7 年以上有期徒刑，致重傷者，
處 3 年以上 10 年以下有期徒刑。
第 1 項之未遂犯罰之。


司法院資訊處製作；財團法人民間司法改革基金會備份。
